【裁判字號】    97,交易,604
【裁判日期】    971128
【裁判案由】    過失致死
【裁判全文】
臺灣臺北地方法院刑事判決             97年度交易字第604號
公  訴  人  臺灣臺北地方法院檢察署檢察官
被      告  乙○○
選任辯護人  盧春律師
上列被告因過失致死案件，經檢察官提起公訴（97年度偵字第17
379號），本院判決如下：
    主  文
乙○○因過失致人於死，處有期徒刑捌月。緩刑貳年。
    事  實
一、乙○○於民國97年7月13日下午5時5分許，駕車號2792-QL自
    小客車搭載其友人葛介文、霍勁廷、洪裕銘沿臺北縣石碇鄉
    ○○○路由宜蘭往臺北方向行駛，駛經該公路21公里彎曲路
    段時，原應注意汽車行駛時在劃有分向限制線之路段，不得
    駛入來車之車道內，並應注意車前狀況，隨時採取必要之安
    全措施，而依當時天氣晴、自然光線、視距良好、柏油路面
    無缺陷亦無障礙物，並無不能注意之情，竟因閃避小貓疏未
    注意車前狀況而貿然駛入來車車道，致騎車號GWO-839重型
    機車駛經上開路段對向車道之王義杰閃避不及，遭乙○○所
    駕小客車撞及，致王義杰頭、胸部外傷併神經性休克。乙○
    ○於偵查犯罪機關發覺前，即主動向據報到場處理之警員自
    首而接受裁判。王義杰當日經送往財團法人天主教耕莘醫院
    （下稱耕莘醫院）途中不治死亡。
二、案經臺北縣政府警察局新店分局報請臺灣臺北地方法院檢察
    署檢察官偵查起訴。
    理  由
壹、證據能力：
    證人葛介文、霍勁廷、洪裕銘於警詢之陳述，雖係被告以外
    之人於審判外之陳述，惟當事人未於言詞辯論終結前聲明異
    議，且本院審酌該陳述作成時情況，並無違法或不當之處，
    適為本案證據；而證人葛介文、霍勁廷、洪裕銘於偵查中向
    檢察官所為陳述，業經具結，復查無顯有不可信之情，依刑
    事訴訟法第159條之5第2項、第159條之1第2項規定，均具證
    據能力。而道路交通事故現場圖、道路交通事故調查報告表
    （一）、（二）、臺北縣政府警察局新店分局現場勘查報告
    、臺灣臺北地方法院檢察署檢驗報告書及相驗屍體證明書、
    耕莘醫院診斷證明書，雖均屬被告以外之人於審判外之書面
    陳述，然當事人未於言詞辯論終結前聲明異議，且本院審酌
    上開書面陳述，分係警員到場處理本案交通事故、勘查現場
    所製作及法醫師相驗被害人王義杰、醫師檢視被害人所出具
    ，均適為本案證據，參酌依刑事訴訟法第159條之5第2項規
    定，自得作為證據。至其餘資以認定本案犯罪事實之非供述
    證據（詳後述），亦查無違反法定程序取得之情，依刑事訴
    訟法第158條之4規定反面解釋，洵具證據能力。
貳、實體部分：
一、訊據被告乙○○就上開犯罪事實坦承不諱，核與當時同車友
    人即乘客洪裕銘、葛介文、霍勁廷所證事故發生過程各詞相
    符，復有道路交通事故現場圖、道路交通事故調查報告表（
    一）、（二）、臺北縣政府警察局新店分局現場勘察報告、
    現場照片附卷為證。按汽車行駛時，駕駛人應注意車前狀況
    ，並隨時採取必要之安全措施，汽車在劃有分向限制線之路
    段，不得駛入來車之車道內，道路交通安全規則第94條第3
    項、第97條第1項第2款分別定有明文。被告駕車自應遵守上
    開規定，而案發當時天氣晴、自然光線、視距良好、柏油路
    面無缺陷亦無障礙物，並無不能注意之情，竟因閃避小貓疏
    未注意對向來車，貿然駛入來車車道而撞及被害人，堪認被
    告顯有過失。又被害人王義杰因車禍致頭、胸部外傷併神經
    性休克，於到院前死亡，有臺灣臺北地方法院檢察署相驗屍
    體證明書、檢驗報告書、耕莘醫院診斷證明書在卷可稽，是
    被告過失行為與被害人死亡間，有相當因果關係，被告自白
    核與事實相符，應係可採。本案事證明確，被告犯行洵堪認
    定，應依法論科。
二、核被告所為，係犯刑法第276條第1項過失致死罪。被告肇事
    後於偵查犯罪機關發覺前，即主動向據報到場處理之警員自
    首而接受裁判，有臺北縣政府警察局新店分局道路交通事故
    肇事人自首情形紀錄表存卷可稽。被告對於未發覺之罪自首
    而接受裁判，依刑法第62條前段規定減輕其刑。爰審酌被告
    並無前科，此有臺灣高等法院被告前案紀錄表附卷為證，素
    行尚可，然其過失行為剝奪被害人生命法益，其行為肇致之
    損害甚大；惟坦承犯行且深表悔悟，於事發後旋即四處向親
    友借貸，而業賠償被害人之妻甲○○新臺幣（下同）120萬
    元，業經甲○○到庭陳述屬實，復有其簽收120萬元收據在
    卷可佐，堪徵其犯後態度良好，而甲○○固同意含強制汽車
    責任保險金150萬元，以總額500萬元與被告成立和解，惟要
    求被告就餘款230萬元應一次付清。惟被告囿於再無其他資
    金來源可資借貸，且月薪僅2萬3千元，僅得按月賠償1萬元
    ，實無力1次付清餘款，然未為甲○○所接受，致未成立和
    解之情狀，兼衡被告高中畢業智識程度及其生活狀況等一切
    情狀，量處如主文所示之刑。末查被告未曾因故意犯罪受有
    期徒刑以上刑之宣告，有上開前案紀錄表可按，其因一時疏
    失致罹刑典，依其智識程度，諒經此偵審程序當知警惕，本
    院信無再犯之虞；且倘被告入監服刑，當無法繼續工作以其
    所得盡力賠償被害人家屬，將使其經濟情況陷於窘境，此就
    被害人家屬損害賠償債權之受償而言，並非有利，亦有害於
    被告嗣復歸社會，是本院認前開宣告之刑，以暫不執行為適
    當，併予宣告緩刑2年，以啟自新。
據上論斷，應依刑事訴訟法第284條之1、第299條第1項前段，刑
法第276條第1項、第62條前段、第74條第1項第1款，刑法施行法
第1條之1第1項、第2項前段，判決如主文。
本案經檢察官郭騰月到庭執行職務。
中    華    民    國    97    年    11    月    28    日
                    臺灣臺北地方法院交通法庭
                            法  官  陳琪媛
以上正本證明與原本無異。
如不服本判決應於收受送達後10日內向本院提出上訴書狀，並應
敘述具體理由；其未敘述上訴理由者，應於上訴期間屆滿後20日
內向本院補提理由書（均須按他造當事人之人數附繕本）「切勿
逕送上級法院」。告訴人或被害人如對於本判決不服者，應具備
理由請求檢察官上訴，其上訴期間之計算係以檢察官收受判決正
本之日期為準。
                            書記官  陳豪達
中    華    民    國    97    年    11    月    28    日
附錄本案所犯法條全文
中華民國刑法第276條
因過失致人於死者，處2年以下有期徒刑、拘役或2千元以下罰金
。
從事業務之人，因業務上之過失犯前項之罪者，處5年以下有期
徒刑或拘役，得併科3千元以下罰金。


司法院資訊處製作；財團法人民間司法改革基金會備份。
